臺灣橋頭地方法院民事判決
110年度重訴字第28號
原      告  張淑娟  
            陳俊智  
共      同
訴訟代理人  顏福松律師
            鄭智元律師
被      告  孫振華  

法定代理人  黃芳玲  
被      告  黃鉦凱  

            吳建文  
            朱正義  

            張永龍  
            徐宏吉  
被      告  友通資訊股份有限公司

法定代理人  陳其宏  
訴訟代理人  賴協成律師
複代理人    朱千雨  
複代理人    汪采蘋律師
被      告  欣銓科技股份有限公司

法定代理人  盧志遠  
訴訟代理人  雷明德  
被      告  臺灣樂金化學股份有限公司

法定代理人  張道基  
訴訟代理人  張仁龍律師
被      告  本源興股份有限公司

法定代理人  廖本源  

被      告  益森彩藝工業股份有限公司

法定代理人  洪曙州  
上二人共同
訴訟代理人  范綱祥律師
上列當事人間請求損害賠償事件，原告提起附帶民事訴訟（108
年附民字第262號），由刑事庭移送前來，本院民國11年10月13
日言詞辯論終結，判決如下：
    主  文
被告乙○○、戊○○、辛○○、甲○○、丙○○、丁○○應連帶給付原告新台
幣壹仟壹佰壹拾肆萬柒仟伍佰肆拾伍元，及均自民國一０九年七
月十八日起至清償日止，按週年利率百分之五計算之利息。
原告其餘之訴駁回。
訴訟費用由被告乙○○、戊○○、辛○○、甲○○、丙○○、丁○○連帶負擔
十分之六，餘由原告負擔。
本判決第一項於原告以新台幣參佰柒拾壹萬陸仟元為被告乙○○、
戊○○、辛○○、甲○○、丙○○、丁○○供擔保後得假執行。但被告丙○○
如以新台幣壹仟壹佰壹拾肆萬柒仟伍佰肆拾伍元為原告預供擔保
後得免為假執行。
原告其餘假執行之聲請駁回。
    事實及理由
壹、程序部分：　　
一、被告乙○○、甲○○因在監執行中向本院陳明不願被借提，不到
    庭為言詞辯論，有被告之意願書在卷可稽。本院依其意願不
    借提到庭，只通知其言詞辯論期日，並業經合法通知，因被
    告不到庭言詞辯論未於言詞辯論期日到場，其等核無民事訴
    訟法第386條所列各款情形，爰均依原告之聲請，由其一造
    辯論而為判決。
二、被告丙○○於本件起訴後審理中之109年11月17日經法院裁定
    為受監護宣告之人，並選定庚○○為監護人，有臺灣高雄少年
    及家事法院109年度監宣字第557號民事裁定在卷，庚○○並具
    狀聲請承受訴訟（卷二第435、497-498頁），核無不合，應
    予准許。
三、被告臺灣樂金化學股份有限公司之法定代理人原為趙俊衡於
    109年7月28日變更為子○○，子○○並依法具狀承受訴訟，有承
    受訴訟聲明狀及經濟部函可證（卷一第91-103頁），核無不
    合，應予准許。　　
貳、實體部分：
一、原告主張：
㈠、被告乙○○、戊○○、辛○○、甲○○、丙○○（法定代理人：庚○○）
    及丁○○等六人（下稱乙○○等6人）共同基於不法從事廢棄物
    貯存、清除、處理之犯意聯絡，由被告乙○○指示被告戊○○於
    106年12月5日，向不知情之原告壬○○承租，坐落於原告己○○
    所有之高雄市○○區○○段0000○0000地號土地（下稱系爭土地
    ）及其上所有門牌號碼為高雄市○○區○○○路000巷00號之倉庫
    （下稱系爭廠房。系爭土地與系爭廠房合稱系爭房地），約
    定租賃期間自107年1月1日至108年12月31日，每月租金120,
    000元，由被告乙○○給付押租金及擔任實際管理人用以堆置
    廢棄物，並由被告乙○○僱用被告戊○○、辛○○、甲○○、丙○○、
    丁○○等人於該處負責看管、清潔、整理之工作。被告乙○○之
    後即接洽檢察官起訴書及刑事判決附表二編號9所示之司機
    邱鴻全，於所示時間載運廢棄物至系爭廠房堆置；並接洽不
    詳司機，於不詳時間，載運廢棄物至上開系爭房地傾倒、堆
    置。被告乙○○並收取廢棄物處理費用，及給付薪資予其餘被
    告戊○○等人。案經檢察官偵查後於107年8月1日以被告乙○○
    等6人共犯違反廢棄物清理法第46條第1款、第4款規定提起
    公訴後，由本院107年度原訴字第8號刑事判決、臺灣高等法
    院高雄分院109年度原上訴字第52號刑事判決各判處罪刑在
    案，被告乙○○等6人自應成立共同侵權行為。
㈡、依刑事案件中之立境環境科技股份有限公司107年4月27日立
    字第107214號函附件調查報告書所示及起訴書、刑事判決所
    載，系爭房地遭棄置黃色粉末狀廢棄物、PCB破碎水洗粉狀
    廢棄物、玻璃纖維廢棄物、廢塑場破碎廢料、廢泡棉破碎廢
    棄物、廢布料、廢塑膠包膜廢棄物、成綑之廢塑膠捲、泡棉
    、廢塑膠混合廢棄物、廢塑膠管等混合多樣之大量廢棄物；
    另廠房內部則棄置大量廢包塑膠包膜、廢塑膠粒料、廢塑膠
    混合廢棄物、廢電腦拆解零件廢棄物、廢布料、一般事業廢
    棄物等廢棄物，棄置廢棄物量預估約為2777公噸，其中有害
    廢棄物共計570噸。現場由高雄市政府環境保護局採集黃色
    粉末狀廢棄物、黑色粉狀廢棄物、未知污泥樣品三組，送驗
    TCLP等項，其中黃色粉末廢棄物、黑色粉狀廢棄物檢測結果
    中，銅溶出濃度分別為51.2、16.6mg/L，均逾TCLP溶出標準
    15.0mg/L，均屬有害事業廢棄物（下稱系爭事業廢棄物）。
    經估計系爭房地之清除處理費用約為17,792,491元，是原告
    受有至少如起訴書所載之17,792,491元清除費用損害（下稱
    系爭清除費用）為適當。又原告壬○○因係出租人，經高雄市
    政府環境保護局以108年1月14日高市環局廢管字第10746652
    003號函，限令應限期清除處理，自亦為本案之直接被害人
    ，自得依上開侵權行為規定請求賠償。
㈢、又經高雄市政府環境保護局承辦人員彙整遺留之系爭事業廢
    棄物後，查得上開廢棄物係被告友通資訊股份有限公司(下
    稱友通公司)、欣銓科技股份有限公司(下稱欣銓公司)、臺
    灣樂金化學股份有限公司(下稱樂金公司)、本源興股份有限
    公司(下稱本源興公司)及益森彩藝工業股份有限公司(下稱
    益森公司。以上公司合稱為友通等5家公司)所有。被告友通
    等5家公司，負有相當義務，卻任由上開非法業者告乙○○等6
    人清除業、處理業清理渠等公司之廢棄物，違反「一般廢棄
    物回收清除清除處理辦法」第2條第11款、第13款及「事業
    廢棄物貯存清除處理方法及設施標準」第2條第2款、第3款
    規定外（以下合稱系爭規定），並違反事業必須在廢棄物「
    清除出廠」前連線到申報系統，並依照廢棄物流向(清除、
    處理、再利用或輸出)申報各個流向聯單之程序(下稱申報流
    程)。又「以網路傳輸方式申報廢棄物之產出、貯存、清除
    、處理、再利用、輸出及輸入情形之申報格式、項目、內容
    及頻率」係環保署依據廢棄物清理法第28條第6項、第31條
    第1項第2款及第31條第5項規定公告，目的在補充廢棄物清
    理法第31條第1項第2款規定「依中央主管機關規定之格式、
    項目、內容、頻率，以網路傳輸方式，向直轄市、縣（市）
    主管機關申報其廢棄物之產出、貯存、清除、處理、再利用
    、輸出、輸入、過境或轉口情形」之空白要件，亦即原證7
    公告事項，相當於廢棄物清理法第31條第1項第2款之規定內
    容。而本件應由被告友通等5家公司負責清除處理之事業廢
    棄物，最終由被告乙○○等6人非法棄置於原告所有之場域內
    ，顯然被告友通等5家公司未依上開公告事項於廢棄物清運
    出廠前完成申報流程，亦未於出廠後連線確認，乃致不肖之
    徒有機可乘，而得以輾轉將廢棄物非法棄置於原告所有之場
    域，損害原告之權利。是以，被告友通等5家公司未依原證7
    公告事項於清除廢棄物前、後進行申報及確認，即已違反廢
    棄物清理法第31條第1項第2款之規定(同法第52條並定有罰
    則)。廢棄物清理法係屬「以保護他人為目的之法律」，被
    告友通等5家公司違反上開保護他人之法律，應成立民法第1
    84條第2項規定之侵權行為。故友通等5家公司因違反民法第
    184條第2項前段所稱保護他人之法律，被告乙○○等6人非法
    棄置於系爭房地之巨量事業廢棄物，非被告乙○○等6人所能
    產出，而係被告友通等5家公司於製造產品過程中所生成，
    本應由被告友通等5家公司依廢棄物清理法之規定清除，以
    避免造成環境汙染並維護國民健康安全，意未依上開廢棄物
    清理法規定為之，故友通等5家公司因違反民法第184條第2
    項前段所稱保護他人之法律，應與被告乙○○等6人成立民法
    第185條之共同侵權行為連帶負損害賠責任。
㈣、爰依民法第184條第1、2項、第185條之共同侵權行為規定提
    起本訴等語。並聲明：被告等應連帶給付原告17,792,491元
    ，
　　及被告中最後收受起訴狀繕本送達者之翌日起至清償日止，
    按年息百分之5計算之利息；並願供擔保，請准宣告假執行
    。
二、被告抗辯：
㈠、被告戊○○、辛○○、丁○○以：對原告之請求沒有意見，但是被
    告已判刑了，如果去執行就沒有辦法處理等語置辯。被告乙○○、甲○○提出之意願書對原告主張之事實不爭執。
㈡、被告丙○○以：本件是老闆被告乙○○、戊○○說要擔起來，是被
    告乙○○叫被告丙○○去做的，被告丙○○是受僱於被告乙○○、戊○○的，他們打電話來叫被告丙○○去做的，我們不用負責等語
    置辯。並聲明：原告之訴駁回；如受不利判決，願供擔保請
    准宣告免為假執行。
㈢、被告樂金公司以：
１、商品之包裝乃係保護商品於運輸過程中之穩定性所必要，商
    品之包裝應認為屬於商品本身之一部，於出貨、運送之過程
    中，非廢棄物清理法第2條第1項所規範之廢棄物。被告將商
    品包裝連同商品出貨予客戶群創公司，並由群創公司招標尋
    找回收包材之廠商，爾後再由得標廠商（即群創公司指定得
    標之廠商），將使用完之可回收包裝材料運回被告處所，俾
    便再利用，原告所謂系爭事業廢棄物，應為可再利用物。　
２、有關被告對系爭事業廢棄物之處理，採取資源回收，由被告
    將該再利用物以下腳料方式出售予訴外人增明環保工程事業
    有限公司(下稱增明公司)，與增明公司訂有廢棄物清除、再
    利用合約，讓增明公司進行後續之再利用處理。增明公司設
    立於85年06月14日，迄今已將近25年，登記資本額高達88,0
    00,000元，且經政府合法立案登記之再利用機構(環保署之
    登記在案編號為：H49A5364) ，係合法依公民營廢棄物清除
    處理機構許可管理辦法規定取得廢棄物清除許可證之公司（
    許可編號：106桃園市廢甲清字第0086號），被告既已交託
    予合法、專業、穩健、經驗豐富之增明公司進行處理，對於
    本件並未參與，亦全然不知，被告無庸負責。
３、被告樂金公司不認識被告乙○○等6人，對於渠等之行為毫不知
    情，更難知悉是否具有犯意聯絡及行為分擔。遺留於系爭房
    地之系爭事業廢棄物並非被告所棄置，被告更無同意他人棄
    置，依歷來實務見解之認定，如最高法院101年度台上字第7
    20號判決、臺灣嘉義地方法院106年度訴字第308號民事判決
    、臺灣彰化地方法院民事判決102年度訴字第1130號，認如
    被告之行為與損害之結果欠缺相當因果關係，則被告與其他
    共同被告間不構成行為關聯共同，故不論乙○○等6人刑事判
    決是否確定，被告之行為與乙○○等6人之行為均不構成行為
    關聯共同。
４、另原告亦未證明所須之清除處理費用為17,792,491元，亦未
    證實何部分之廢棄物屬被告所有或被告所棄置。
５、被告將可再利用物交由增明公司回收，增明公司自身具有再
    利用處理之工廠，此與一般收受再利用物之批發零售業有別
    ，對於再利用物之處理更具高度之專業，故被告相信增明公
    司應會自行於其工廠處理該再利用物，故並未指揮增明公司
    應如何處理再利用物（況以被告之知識、經驗，亦無從指揮
    ），更不知為何該再利用物經數度轉手，會由被告乙○○等人
    所有，且被告更不認識乙○○等6人。原告主張乙○○、戊○○等
    人非法任意棄置廢棄物，此結果原告不僅主觀上無法預見，
    而就此客觀事實，依最高法院101年度台上字第443號判決見
    解關於「相當性」之認定，亦難以認為被告將再利用物交由
    依法合格取得執照、具有將近25年之處理經驗、資本額接近
    1億元之大公司（再利用機構）回收之行為，均會導致此等
    如此專業、合法之再利用機構會不於自己所有之工廠進行處
    理，而將回收物再次轉手予他人，並且經數度轉手後，棄置
    於他人土地，並因此導致他人損害。由於上述因果歷程實過
    於遙遠、重大偏離且逸脫常情，實在欠缺相當性因果關係可
    言。換言之，被告將廢棄物交由增明公司回收之行為，雖與
    原告土地遭系爭再利用物之置放具備條件關係，惟難謂具有
    相當性，故欠缺相當因果關係，被告自不成立侵權行為。
６、原告主張之被告所違反之廢棄物清理法之系爭規定，僅係針
    對廢棄物之清除、處理等事進行名詞性定義之不完全條文，
    依歷來實務見解與學者通說均認為，該類說明性條文並無防
    止危害權益或禁止侵害權益等規範性功能，非屬保護他人之
    法律，被告亦不成立民法第184條第2項規定之侵權行為等語
    置辯。並聲明：原告之訴及其假執行聲請均駁回；如受不利
    判決，願供擔保請准宣告免為假執行。
㈣、被告本源興公司、益森公司以：
１、被告本源興公司、益森公司（下合稱本源興等2公司）之事業
    廢棄物之處理，於104年10月1日委託由柏德環保科技公司（
    下稱柏德公司）承攬清運，委託期間自104年10月1日起至10
    5年9月30日止，雙方並簽訂委託清理合約書，於委任期間屆
    滿後雙方改為以鴻豐國際貿易公司(下稱鴻豐公司，與柏德
    公司實質上為同間公司。與柏德公司合稱柏德等2家公司)
　　名義簽訂事業一般廢棄物清理合約，合約期限自105年9月30
    日起至108年9月30日止。被告本源興等2公司於委託柏德等2
    公司清運廢棄物時，皆依法規要求提出合格廢棄物清除許可
    證，並於合約内載明應依法規進行廢棄物清理，柏德等2公
    司告知處理方式是裝櫃後運送到國外處理，並提出廢棄物裝
    櫃照片為證。未料於107年8月17日起陸續接獲客戶通知有事
    業廢棄物遭棄置於高雄市仁武區及本件系爭房地，被告本源
    興等2公司亦為此案之受害者。
２、柏德等2公司對依法應清除系爭房地上違法棄置廢棄物之責任
    置之不理，故高雄市政府環保局（下稱高市環保局）依廢棄
    物清理法第71條等規定命被告本源興等2公司負清理責任，
    為善盡企業環保責任，被告本源興等2公司配合主管機關進
    行現場調查，並依高市環保局要求於期限內提出清理計畫經
    其同意後，業已實際上委託清運業者清運完畢，本源興公司
    共支出455,275元之清運費用；而被告益森公司亦於109年9
    月27日將廢棄物清理完畢，於109年12月3日收到高市環保局
    同意解除列管函文。
３、被告本源興等2公司不認識被告乙○○等6人，亦無委託乙○○等6
    人清除處理廢棄物，渠等違反廢棄物清理法之犯行與被告無
    關，亦無相當因果關係，被告本源興等2公司不成立侵權行
    為，且被告本源興等2公司與被告乙○○等6人間並無犯意聯絡
    及行為分擔之共犯關係，不之共同侵權行為。
４、原告主張被告本源興違反系爭規定及申報流程之義務，依民
    法第184條第2項請求賠償，惟：⑴原告主張被告本源興等2公
    司未依規定申報廢棄物流向，然未提出任何佐證。⑵被告本
    源興等2公司均係委託合法領有廢棄物清除許可證之柏德等2
    公司處理事業廢棄物之清除，已盡相當之注意義務。且被告
    本源興等2公司依規定申報廢棄物清除處理流程，並無流向
    異常情事，原告就此部分之主張與事實不符。⑶原告主張之
    廢棄物申報流程規定，依其性質屬行政法上課予事業申報之
    義務規定，目的在於維護主管機關就廢棄物登載資料之正確
    性，非保護屬保護他人之法律。⑷原告不能僅因系爭房地留
    有被告本源興等2公司之事業廢棄物即稱未依規定進行廢棄
    物之申報程序，而原告損害之發生與被告本源興等2公司之
    廢棄物清除處理間並無相當因果關係，不得依民法第184條
    第2項主張被告應負損害賠償責任等語置辯。並聲明：原告
    之訴駁回；如受不利判決，願供擔保，請准予宣告免為假執
    行。
㈤、被告欣銓公司以：
１、被告欣銓公司係從事晶圓測試服務，由客戶提供生產完成之
    產品（通常為晶片）予被告，被告再依據客戶告知之產品數
    據，以己身之設備、技術及經驗對差品一一測試以分辨其良
    窳，並回覆客戶。前述委託工作過程，由於以鋁箔袋包裝，
    因此產生一些廢置之鋁箔袋。被告僅提供晶圓測試服務，自
    無清除、處理廢棄物之技能、設備及場所，是依據廢棄物清
    理法第28條規定，委託專業廠商就廢鋁箔袋運送至焚化爐予
    以焚化處理。106年6月間，被告基於友善環境理念，經增明
    公司說明該廢棄物可再利用處理後，與其配合而委託該公司
    清除、處理（再利用）前揭廢棄物，有雙方簽訂之事業廢棄
    物清除、再利用契約書可稽。增明公司與被告欣銓公司洽談
    委託廢棄物處理時，均出示獲主管機關發函之核可及桃園市
    政府發給之廢棄物清除許可證為憑，作為合約書之附件，被
    告自相信主管機關判斷及增明公司之專業建議及說明。
２、被告就前揭廢棄物全部委託增明公司清除、處理（再利用）
    ，期間為自106年7月13日起至108年1月22日止，總計有13.4
    2公噸，被告皆依法開立廢棄物清運三聯單，增明公司並依
    規定提供妥善處理文件及磅單給被告以進行請款。另被告每
    年進行一次的訪廠稽核，於訪廠稽核時，該廠區皆有運作及
    相關證明文件備查，被告顯已盡相當注意義務，實無從察覺
    有任何違反法規或是資格不符之行為。
３、被告乙○○等6人，被告欣銓公司不僅不識、亦無所知等語置辯
    。並聲明：原告之訴駁回；如受不利之判決，願供擔保，請
    准宣告免為假執行。
㈥、被告友通公司以：
１、被告友通公司與被告乙○○等6人並不相識，與被告乙○○等6人
    皆無任何關聯或聯繫，亦無參與刑事案件偵查及審理，自難
    知悉渠等是否有犯意聯絡或行為分擔，更遑論渠等之分工方
    式，不成立共同侵權行為。
２、被告友通公司與增明公司簽訂有「事業廢棄物清理契約書」
    ，契約期間為106年1月1日起至107年12月31止，委託增明公
    司清除處理友通公司之廢棄物，且約定收集廢棄物之地點為
    友通公司工廠，處理廢棄物之地點為增明公司工廠「桃園市
    ○○區○○里○○路00號」，並非系爭房地，而增明公司領有主管
    機關所核發之廢棄物清除許可證，增明公司與友通公司締約
    時，亦提出該公司可為處理之廢棄物種類、數量及清除車輛
    之許可，以及廢棄物許可證上所載廢棄物清理專業技術人員
    二人(其中一人為增明公司代表人)之合格證書，又增明公司
    為環保署所許可之甲級廢棄物清理機構，友通公司於契約書
    第參條第七項、第陸條第一項並已要求增明公司須遵守相關
    法令規範，已盡注意義務。
３、又被告友通公司與增明公司係承攬關係，而事業委託他人處
    理事業廢棄物其與他人之法律關係因係承攬關係，定作人之
    被告對承攬人之增明公司並無指揮、監督權限，依民法第18
    9條之規定，被告並不成立侵權行為。
４、友通公司委託合法之增明公司處理廢棄物與原告之損害，系
    爭房地上縱使有友通公司產出之廢棄物，然此原告之損害係
    增明公司收受廢棄物後，未依法、依約處理廢棄物，而再由
    被告乙○○等6人另違法自他處將廢棄物違法載運棄置於系爭
    房地之行為所導致，此時發生因果關係中斷，在一般情形下
    ，友通公司已經委任合法之廢棄物清理機構處理廢棄物，自
    不會造成原告所有之系爭房地遭廢棄物遭堆置之損害，友通
    公司委託合法之增明公司處理廢棄物與原告之損害，難認有
    相當因果關係存在，自不成立侵權行為，亦無須與被告乙○○
    等6人負共同侵權行為連帶賠償之責。
５、原告主張友通公司因未盡申報流程之義務而違反廢棄物清理
    法第31條及其子法，構成民法第184條第2項違反保護他人法
    律云云，惟上開廢棄物清理法之規定僅為管制規定，故原告
    顯然誤解上開法規，因：⑴廢棄物清理法第31條及其子法係
    行政機關為進行管制目的之規定，並非保護他人之法律。⑵
    稱「保護他人之法律」者，須檢視各具體條文之規範目的，
    是否以保障他人權益不受侵害為立法目的而定，不得僅以法
    律之立法宗旨或立法理由為斷；又保護他人法律須具有保護
    個人或特定範圍內之人，且其權益所受侵害須為該法律所欲
    防止者，始足當之，是故，倘若某法律規定專為維護國家社
    會秩序，或保護一般大眾所制定，即不得謂為保護他人法律
    。此有最高法院88年度台上字第1862號判決意旨、臺灣高等
    法院107年度金上字第14號民事判決意旨，以及姚志明所著
    、侵權行為法第105頁、元照出版可供參照。⑶依廢棄物清理
    法第1條立法意旨，可見廢棄物清理法僅為保護一般大眾，
    並非以保護個人或特定範圍內之人為保護對象，則依前開判
    決意旨，亦難認廢棄物清理法為保護他人之法律。⑷觀諸廢
    棄物清理法第31條規範內容，係中央主管機關就指定之公告
    事業要求提出事業廢棄物清理計畫，並就廢棄物之產出、貯
    存、清除、處理、再利用、輸出、輸入、過境或轉口情形，
    規定辦理申報及申報方式；且其子法即「以網路傳輸方式申
    報廢棄物之產出、貯存、清除、處理、再利用、輸出、輸入
    情形之申報格式、項目、內容及頻率」（參原證7），僅是
    針對申報作業流程之一般性規定。換言之，上開規定均係中
    央主管機關針對指定之公告事業管控其清除、處理廢棄物過
    程之相關規範，僅屬行政管制措施，乃專以維護國家社會秩
    序所制定之法律規範，顯非為保障他人之權利或利益不受侵
    害之目的所設，即非屬保護他人之法律。綜上所陳，原告主
    張友通公司未於清除廢棄物前、後進行申報及連線確認，違
    反廢棄物清理法第31條第1項第2款及上開公告事項規定，構
    成民法第184條第2項之侵權行為責任云云，顯然係對於廢棄
    物清理法第31條之規範目的有所誤解，且將之誤認為保護他
    人之法律，故原告上開主張，於法自有不合。
６、原告並未證明處理費用為17,792,491元，前開估計費用僅為
    估計費用，並非為原告實際損失。於法無據等語置辯。並聲
    明：原告之訴及其假執行聲請均駁回；如受不利之判決，願
    供擔保，請准宣告免為假執行。
三、兩造不爭執事實：
㈠、被告乙○○等6人共同基於不法從事廢棄物貯存、清除、處理之
    犯意聯絡，由被告乙○○指示被告戊○○於106年12月5日，向不
    知情之原告壬○○承租，坐落於系爭土地之系爭廠房。約定租
    賃期間自107年1月1日至108年12月31日，每月租金120,000
    元，由被告乙○○支付押租金及擔任實際管理人，承租該土地
    堆置之廢棄物，並由被告乙○○僱用被告戊○○、辛○○、甲○○、
    丙○○、丁○○等人於該處負責看管、清潔、整理之工作。被告
    乙○○即接洽起訴書附表二編號9所示之司機邱鴻全，於所示
    時間自來源地點載運廢棄物至系爭廠房堆置；並接洽不詳司
    機，於不詳時間，載運廢棄物至上開土地傾倒、堆置。被告
    乙○○並收取廢棄物處理費用，並給付薪資予被告戊○○等人。
    案經偵查檢察官於107年8月1日以被告等共犯違反廢棄物清
    理法第46條第1款、第4款之規定，經檢察官提起公訴後，由
    本院107年度原訴字第8號刑事判決、臺灣高等法院高雄分院
    109年度原上訴字第52號刑事判決各判處罪刑在案，而目前
    上訴至最高法院繫屬中。
㈡、立境環境科技股份有限公司107年4月27日立字第107214號函
    附件調查報告書所示，以及檢察官認定上開廠房外遭棄置黃
    色粉末狀廢棄物、PCB破碎水洗粉狀廢棄物、玻璃纖維廢棄
    物、廢塑場破碎廢料、廢泡棉破碎廢棄物、廢布料、廢塑膠
    包膜廢棄物、成綑之廢塑膠捲、泡棉、廢塑膠混合廢棄物、
    廢塑膠管等混合多樣之大量廢棄物；另廠房內部則棄置大量
    廢包塑膠包膜、廢塑膠粒料、廢塑膠混合廢棄物、廢電腦拆
    解零件廢棄物、廢布料、一般事業廢棄物等廢棄物，棄置廢
    棄物量預估約為2,777公噸，其中有害廢棄物共計570噸，而
    原告目前已清理之一般之廢棄物約1,700噸，已花費600多萬
    元。現場由高雄市政府環境保護局採集黃色粉末狀廢棄物、
    黑色粉狀廢棄物、未知污泥樣品三組，送驗TCLP等項，其中
    黃色粉末廢棄物、黑色粉狀廢棄物檢測結果中，銅溶出濃度
    分別為51.2、16.6mg/L，均逾TCLP溶出標準15.0mg/L，均屬
    有害事業廢棄物，估計清除處理費用約為17,792,491元。並
    有立境環境科技股份有限公司107年4月27日立字第107214號
    函附件調查報告書在卷可稽（見卷一第31-32頁）。
㈢、被告乙○○等6人因涉犯廢棄物清理法犯行，經臺灣橋頭地方檢
    察署檢察官以107年度偵字第1024號、107年度偵字第1245號
    、107年度偵字第4133號、107年度偵字第4197號、107年度
    偵字第4198號、107年度偵字第6810號、107年度偵字第7200
    號提起公訴，業經本院刑事庭以107年度原訴字第8號刑事判
    決判處：被告乙○○犯如刑事判決附表三編號4至11所示之罪
    ，共8罪，各處如附表三編號4至11主文欄所示之刑及沒收，
    應執行有期徒刑6年6個月；被告戊○○犯如刑事判決附表三編
    號4至6、8至11所示之罪，共7罪，各處如附表三編號4至6、
    8至11主文欄所示之刑及沒收，應執行有期徒刑4年6月；被
    告甲○○犯如刑事判決附表三編號4至11所示之罪，共8罪，各
    處如附表三編號4至11主文欄所示之刑及沒收。應執行有期
    徒刑1年3月，如易科罰金，以1,000元折算1日；被告辛○○犯
    如刑事判決附表三編號4至11所示之罪，共8罪，各處如附表
    三編號4至11主文欄所示之刑及沒收，應執行有期徒刑2年，
    緩刑3年並應於本判決確定之日起2年內，向指定之機關或團
    體，提供120小時之義務勞務，並接受法治教育課程3場次。
    緩刑期間付保護管束；被告丙○○犯如刑事判決附表三編號4
    至11所示之罪，共8罪，各處如附表三編號4至11主文欄所示
    之刑及沒收，應執行有期徒刑1年3月，如易科罰金，以1,00
    0元元折算1日，緩刑2年；被告丁○○犯如附表三編號4至11所
    示之罪，共8罪，各處如附表三編號4至11主文欄所示之刑及
    沒收，應執行有期徒刑2年，緩刑3年在案。並有本院109年8
    月26日107年度原訴字第8號刑事判決在卷可稽（見卷一第18
    5-285頁）。
㈣、上述㈢之判決，被告等人不服，提起上訴及移送併辦（同署10
    7年度偵字第12536號），經臺灣高等法院高雄分院111年05
    月11日109年度原上訴字第52號刑事判決判處如下：原判決
    關於乙○○、戊○○、甲○○、辛○○、丙○○、丁○○罪刑部分均撤銷
    ；被告乙○○犯如附表三編號4至11所示之罪，共8罪，各處如
    附表三編號4至11主文欄所示之刑及沒收。應執行有期徒刑6
    年6月；被告戊○○犯如附表三編號4至6、8至11所示之罪，共
    7罪，各處如附表三編號4至6、8至11主文欄所示之刑及沒收
    。應執行有期徒刑4年6月；被告甲○○犯如附表三編號4至11
    所示之罪，共8罪，各處如附表三編號4至11主文欄所示之刑
    及沒收。應執行有期徒刑1年3月，如易科罰金，以1,000元
    折算1日；被告辛○○犯如附表三編號4至11所示之罪，共8罪
    ，各處如附表三編號4至11主文欄所示之刑及沒收。應執行
    有期徒刑2年。緩刑5年，並應於本判決確定之日起2年內，
    向指定之機關或團體，提供120小時之義務勞務，及應接受
    法治教育課程3場次。緩刑期間付保護管束；被告丙○○犯如
    附表三編號4至11所示之罪，共8罪，各處如附表三編號4至1
    1主文欄所示之刑及沒收。應執行有期徒刑1年3月，如易科
    罰金，以1,000元折算1日。緩刑3年，並應於本判決確定之
    日起1年內，向指定之機關或團體，提供120小時之義務勞務
    ，及應接受法治教育課程3場次。緩刑期間付保護管束；被
    告丁○○犯如附表三編號4至11所示之罪，共8罪，各處如附表
    三編號4至11主文欄所示之刑及沒收。應執行有期徒刑2年。
    緩刑5年，並應於本判決確定之日起2年內，向指定之機關或
    團體，提供120小時之義務勞務，及應接受法治教育課程3場
    次，緩刑期間付保護管束。並有臺灣高等法院高雄分院109
    年度原上訴字第52號刑事判決在卷可稽（見卷四第197-299
    頁）。
㈤、被告乙○○指示被告戊○○於106年12月5日，向原告壬○○承租，
    坐落於原告己○○所有之系爭土地暨其上之系爭倉庫，約定租
    賃期間自107年1月1日至108年12月31日，每月租金120,000
    元，由被告乙○○支付押租金及擔任實際管理人。並有土地所
    有權狀、廠房租賃契約書、土地謄本、土地異動索引在卷可
    稽（見卷一第21-28頁、卷三第25-39頁）。
㈥、被告欣銓公司與增明公司就種類為R-0201之廢塑膠-廢鋁箔袋
    簽訂事業廢棄物、再利用契約書，契約有效期限為106年7月
    1日至106年12月31日、107年1月1日至107年12月31日、108
    年1月1日至108年12月31日。並有事業廢棄物清除、再利用
    契約書在卷可稽（見卷二第251-261、第283-293、331-341
    頁）。
㈦、增明公司持有桃園市政府核發之廢棄物清除許可證、清除人
    員有甲級或乙級證照。並有桃園市政府廢棄物清除許可證、
    甲級廢棄物清除技術員合格證書、乙級技術處理員合格證書
    在卷可稽（卷二第269、279、281、301、633頁、卷三第180
    -192頁）。
㈧、被告本源興公司與柏德公司就一般事業廢棄物混合塑膠簽訂
    資源性廢棄物委託清理合約書，契約有效期限為105年3月1
    日至106年2月28日。並有資源性廢棄物委託清理合約書在卷
    可稽（見卷二第505-513頁）。
㈨、鴻豐公司持有桃園市政府核發之廢棄物清除許可證。並有桃
    園市政府廢棄物清除許可證在卷可稽（卷二第517、539頁）
    。
㈩、柏德公司持有桃園市政府核發之廢棄物清除許可證。並有桃
    園市政府廢棄物清除許可證在卷可稽（卷二第519、555頁）
、被告益森公司與柏德公司就種類為R-0201之廢塑膠簽訂合約
    ，契約有效期限為104年10月1日至105年9月30日。並有合約
    在卷可稽（見卷二第541-547頁）。
、被告益森公司與鴻豐（註記為柏德）公司就一般事業廢棄物
    簽訂事業一般廢棄物清運處理合約，契約有效期限為105年9
    月30日至108年9月30日。於107年8月30日寄發中壢南園郵局
    第2555號存證信函予鴻豐公司終止合約。並有事業一般廢棄
    物清運處理合約、中壢南園郵局第2555號存證信在卷可稽（
    見卷二第531-537、557-563頁）。
、被告友通公司與增明公司就種類為R-0201之廢塑膠、種類為R
    -1305之廢錫，約定處理地點為桃園市○○區○○路00號，簽訂
    事業廢棄物清理契約書，契約有效期限為106年1月1日至107
    年12月31日。並有再利用合約書在卷可稽（見卷二第623-63
    1頁）。
、被告樂金公司與增明公司就種類為公告應回收廢棄物及一般
    可回收廢棄物（詳如合約附件報價單品名），簽訂資源回收
    買賣契約書，契約有效期限為105年7月1日至106年6月30日
    。並有再利用合約書暨報價單在卷可稽（見卷三第170-175
    、第196-197頁）。
四、本件爭點：
㈠、被告友通公司、欣銓公司、臺灣樂金公司、本源興公司、益
    森公司等5公司與被告乙○○等6人，是否為共同行為人？是否
    應成立共同侵權行為？如成立，其中之部分被告是否已填補
    損害，回復原狀？
㈡、原告如得請求被告賠償，所得請求之金額為若干？　　
五、被告友通公司、欣銓公司、臺灣樂金公司、本源興公司、益
    森公司等5公司與被告乙○○等6人，是否為共同行為人？是否
    應成立共同侵權行為？如成立，其中之部分被告是否已填補
    損害，回復原狀？
　　原告雖主張被告友通公司、欣銓公司、臺灣樂金公司、本源
    興公司、益森公司等5公司，應成立侵權行為，並與被告乙○○等6人為共同行為人，應成立共同侵權行為云云，惟為被告
    等人所否認。經查：
㈠、按，損害賠償之債，以有損害之發生及有責任原因之事實，
    並二者之間，有相當因果關係為成立要件。故原告所主張損
    害賠償之債，如不合於此項成立要件者，即難謂有損害賠償
    請求權存在（最高法院48年台上字第481號判決要旨參照）
    。而所謂相當因果關係，係指依經驗法則，綜合行為當時所
    存在之一切事實，為客觀之事後審查，認為在一般情形下，
    有此環境，有此行為之同一條件，均可發生同一之結果者，
    則該條件即為發生結果之相當條件，行為與結果即有相當之
    因果關係。反之若在一般情形下，有此同一條件存在，而依
    客觀之審查，認為未必皆發生此結果者，則該條件與結果並
    不相當，不過為偶然之事實而已，其行為與結果間即無相當
    因果關係（最高法院71年度台上字第1427號、79年度台上字
    第3344號判決要旨參照）。經查，被告友通公司、樂金公司
    及欣銓公司等3家公司係與合法之廢棄物清理機構增明公司
    訂有廢棄物清除、再利用合約，將廢棄物交由增明公司承攬
    廢棄物之清除；被告本源興公司及益森公司係與合法之廢棄
    物清理機構柏德公司及鴻豐公司訂有廢棄物清除、再利用合
    約，將廢棄物交由柏德公司及鴻豐公司承攬廢棄物之清除，
    而增明公司、柏德公司及鴻豐公司均為合法成立多年具有專
    業能力之廢棄物清理機構及公司，於上開情形及存在之事實
    ，為客觀之事後審查，在一般情形下，實難認被告友通公司
    等5人將廢棄物之清除，交由合法成立多年具有專業能力之
    廢棄物清理機構及公司處理後，均會導致此等專業合法之專
    業機構及公司會不於自己公司之方式進行處理，而將回收物
    再次轉手予他人，並且經數度轉手後，棄置於原告之系爭房
    地，並因此而導致原告損害之結果，故由於上述因果歷程實
    過於遙遠偏離逸脫常情，上開條件與結果間顯並不相當，不
    過為偶然之事實而已，故被告友通等5公司將廢棄物交由增
    明公司等公司清除處理之行為，與原告系爭房地遭堆置廢棄
    物結果間，顯無相當因果關係，被告友通等5公司自不成立
    侵權行為。
㈡、次按，民法第184條第2項所規定之保護他人法律，係指具有
    防止危害權益或禁止侵害權益或保護個人之權益為目的等之
    規範性功能之規定，原告主張之系爭規定之性質上為不完全
    法條之說明性條文及申報流程規定之規定，而不完全法條之
    說明性條文因僅具說明與解釋之性質，說明性法條本身並無
    構成要件要素，亦無法律效果，亦不具備規範性功能，自非
    屬保護他人之法律，故原告主張被告友通等5家公司應成立
    民法第184條第2項規定之侵權行為亦不足採。
㈢、故原告之此部分主張，為無理由。
六、原告如得請求被告賠償，所得請求之金額為若干？
㈠、按「因故意或過失，不法侵害他人之權利者，負損害賠償責
    任。」；「數人共同不法侵害他人之權利者，連帶負損害賠
    償責任。不能知其中孰為加害人者亦同。」，民法184條第1
    項前段、第185條定有明文。次按「所謂共同侵權行為，係
    指數人共同不法對於同一之損害，與以條件或原因之行為。
    加害人於共同侵害權利之目的範圍內，各自分擔實行行為之
    一部，而互相利用他人之行為，以達其目的者，仍不失為共
    同侵權行為人，而應對於全部所發生之結果，連帶負損害賠
    償責任。」；「按民事上共同侵權行為與刑事上之共同正犯
    ，其構成要件並不完全相同，數人因故意不法侵害他人之權
    利，苟各行為人之行為，均為其所生損害之共同原因，即所
    謂行為關連共同,亦足成立共同侵權行為。」，有最高法院7
    8年度台上字第2479號及81年度台上字第91號判決要旨可參
    。經查，原告主張之被告等人涉犯之上開廢棄物清理法犯行
    ，經檢察官起訴後，業據本院刑事庭以107年度原訴字第8號
    刑事判決及臺灣高等法院高雄分院109年度原上訴字第52號
    刑事判決，認定屬實，並判處如不爭實事實第㈢㈣點所示，並
    為被告等人所不爭執，堪認屬實。被告等人之上開行為均為
    造成原告系爭土地遭堆置廢棄物之共同原因，即所謂行為關
    連共同，依上開最高法院判決意旨之說明，自應成立共同侵
    權行為，被告丙○○抗辯其等不成立共同侵權行為無庸負責云
    云，即不足採。
㈡、而就原告所受之損害，原告雖主張依刑事案件中之立境環境
    科技股份有限公司107年4月27日立字第107214號函附件調查
    報告書所示及檢察官起訴書所載，清除費用估計約須17,792
    ,491元云云。惟按，侵權行為規定所得請求之損害，應以被
    害人實際所受之損害為限，本件刑事案件中之立境環境科技
    股份有限公司107年4月27日立字第107214號函附件調查報告
    書所示及檢察官起訴時雖估計約須17,792,491元，然經原告
    實際清除後所支出之清除費用合計只為11,147,545元，有原
    告提出之清除費用統計表、清運紀錄表、收據、統一發票等
    在卷可稽（見卷四第47-138頁），並經證人即承攬原告清運
    工作之連祥環保汽車貨運行負責此項業務之職員癸○○到庭證
    述屬實在卷，堪認屬實。故原告即只能請求被告給付11,147
    ,545元，逾此金額之請求，為無理由。
七、綜上所述，原告依共同侵權行為法律關係提起之本件請求，
    於得請求被告乙○○、戊○○、辛○○、甲○○、丙○○、丁○○連帶給
    付11,147,545元，及均自被告中最後收受起訴狀繕本者翌日
    之109年7月18日（卷一第83頁）起至清償日止，按週年利率
    5%計算之利息部分，為有理由，應予准許，逾此之請求，為
    無理由，應予駁回。
八、本判決主文第1項就原告勝訴部份，原告及被告丙○○分別陳
    明願供擔保，聲請宣告假執行或免為假執行，經核並無不合
    ，爰分別酌定相當之擔保金額併予宣告之。至原告其餘假執
    行之聲請，因訴之駁回而失所依附，不應准許，應併予駁回
    。
九、本件事證及法律關係已臻明確，兩造其餘主張、陳述及舉證
    ，核與判決結果不生影響，爰不一一論列，附此敘明。
十、訴訟費用負擔之依據：民事訴訟法第79條、第85條第2項。
中　　華　　民　　國　　111 　年　　11　　月　　16　　日

                  民事第一庭  法　官　郭文通
以上正本係照原本作成。
如對本判決上訴，須於判決送達後20日內向本院提出上訴狀。如
委任律師提起上訴者，應一併繳納上訴審裁判費。
中　　華　　民　　國　　111 　年　　11　　月　　16　　日
                              書記官　林香如